臺灣高等法院臺南分院刑事判決　　　　　九十年度上訴字第一六二八號　Ａ
　　　上　訴　人　臺灣嘉義地方法院檢察署檢察官
　　　被　　　告　甲　○　○
　　　指定辯護人　本院公設辯護人　乙　○　○
右上訴人因被告毒品危害防制條例案件，不服臺灣嘉義地方法院九十年度訴字第三九
號中華民國九十年十一月八日第一審判決（起訴案號：臺灣嘉義地方法院檢察署八十
九年度偵字第六六九五號），提起上訴，本院判決如左：
      主      文
上訴駁回。
      理      由
一、公訴意旨略以：甲○○意圖販賣第一級毒品海洛因及第二級毒品安非他命圖利，
    於民國八十九年十一月上旬某日，在嘉義市○○路與自由路口，向綽號「阿文」
    之不詳姓名男子購入海洛因一包（毛重十六．八公克）及安非他命一包（毛重一
    百零九．六公克），價款共約新臺幣（下同）十萬元。甲○○用夾鏈袋將上開毒
    品安非他命分裝成二大包（每包毛重三十七．四公克）及二小包（其中一包毛重
    十六．六公克、另一包十八．二公克），海洛因則分裝成四包（一包毛重十三．
    六公克、一包○．六公克、另二包各為一．三公克）以出售他人施用，惟未及售
    出即為警於八十九年十一月十一日下午四時四十分許，在嘉義縣民雄鄉大崎村十
    三鄰十四甲０八二號住處，持搜索票至上址當場查獲海洛因四包（毛重十六．八
    公克）、安非他命四包（毛重一０九．六公克）、電子磅秤一台、夾鏈袋六十個
    、壓粉器一個及吸食工具玻璃球二個，因認甲○○有販賣第一級毒品海洛因與販
    賣第二級毒品安非他命之犯行。
二、按犯罪事實應依證據認定之，無證據不能推定其犯罪事實；又不能證明被告犯罪
    者，應諭知無罪之判決，刑事訴訟法第一百五十四條、第三百零一條分別定有明
    文。又按認定不利於被告之事實，須依積極證據，苟積極證據不足為不利於被告
    事實之認定時，即應為有利於被告之認定，更不必有何有利之證據，故被告否認
    犯罪事實所持之辯解，縱屬不能成立，仍非有積極證足以證明其犯罪行為，不能
    遽為有罪之認定，最高法院三十年上字第八一六號判例、三十年上字第一八三一
    號判例著有明文；再按認定犯罪事實所憑之證據，雖不以直接證據為限，間接證
    據亦包括在內，然無論直接或間接證，其為訴訟上之證明，須於通常一般之人均
    不至於有所懷疑，而得確信其為真實之程度者，始得據為有罪之認定，倘其證明
    尚未達到此一程度，而有合理之懷疑存在時，即無從為有罪之認定，最高法院七
    十六年台上字第四九八六號亦著有判例。
三、本件公訴人認被告甲○○犯有危害防制條例第四條第一項、第二項之罪，係以本
    件扣案海洛因四包重達一六‧八公克，安非他命四包重達一０九‧六公克，數量
    均甚為龐大，顯非供個人吸食使用，且有夾鏈袋及電子磅秤可供分裝顯係意圖販
    賣而販入為論據。然被告甲○○堅決否認有何販賣第一級或第二級毒品之犯行，
    辯稱：因我有案要去執行，想過年後才去執行，但怕被通緝，又因每日吸食毒品
    量大，一天要吸食一公克多的海洛因、二公克的安非他命，且一次大量買進較便
    宜，所以才會多買來吸食，不是要販賣的；扣案之夾鏈袋係為便利外出攜帶吸用
    ，而作為分裝用，夾鏈袋係商店整束出售，並非其為販賣而大量購買夾鏈袋；壓
    粉器是壓水果給我女兒吃的；至於電子磅秤是秤買入毒品份量是否有被騙，非為
    販賣毒品所用等語。
四、經查：
  (1)被告甲○○於八十九年十一月十一日為警搜索查獲持有前開第一級毒品海洛因及
    第二級毒品安非他命時，經警採尿送嘉義市衛生局檢驗之結果，呈安非他命陽性
    反應（嗎啡部分不予判定），此有嘉義市衛生局尿水中麻醉藥品委託檢驗報告書
    影本一份附於原審卷可查（見一審卷第七頁），而經原審法院將該尿液送法務部
    調查局複驗結果，其尿液中呈甲基安非他命及嗎啡（按海洛因係嗎啡之化合物，
    施用於人體後因代謝作用，分解成毒性較低之嗎啡，因此海洛因之吸食者，其尿
    液中會呈嗎啡反應）陽性反應，而被告亦因該施用第一級、第二級毒品之犯行經
    臺灣嘉義地方法院以九十年度訴字第四０號分別判處被告有期徒刑一年及有期徒
    刑九月，定應執行刑一年八月確定，有法務部調查局九十年三月九日（九十）陸
    （一）字第九０００一００七號檢驗通知書一紙附於臺灣嘉義地方法院九十年度
    訴字第四０號卷及九十年度訴字第四０號刑事判決影本一份在卷可稽。被告復於
    八十九年八月二十一日，停止戒治付保護管束期間，因施用第二級毒品安非他命
    為臺灣嘉義地方法院檢察署觀護人採尿送驗發現，而為臺灣嘉義地方法院以八十
    九年度毒聲字第一三九二號裁定撤銷停止戒治及付保護管束裁定，令入強制戒治
    處所施以強制戒治，此亦有臺灣嘉義地方法院八十九年度毒聲字第一三九二號裁
    定影本附於八十九年度偵字第六六九五號偵查卷第五頁可考，足見被告辯稱其長
    期有施用第一級毒品海洛因及第二級毒品安非他命，且吸食量大乙節，尚可採信
    。
  (2)被告為警查獲持有前開毒品時，固一併查獲電子磅秤、夾鏈袋、及壓粉器等似販
    賣毒品之輔助工具，然全案亦未有任何證人指稱被告確有販賣毒品之犯行，且未
    扣得如帳冊、通聯紀錄等證據加以佐證；而扣案之電子磅秤、夾鏈袋及壓粉器等
    物，經臺灣嘉義地方法院送法務部調查局檢驗之結果，除電子秤有甲基安非他命
    之陽性反應外，其餘六十個夾鏈袋與壓粉器均無毒品反應，此有該局九十年二月
    二十三日（九０）陸（一）字第九０００六八三二號檢驗通知書一份在卷可查（
    見一審卷第四一頁），是扣案之夾鏈袋、壓粉器可否作為被告販賣毒品之佐證，
    並非無疑。
  (3)被告為警搜得之海洛因四包、安非他命四包均非由被告身上所搜出，係放在其房
    內吸食器旁，此業經證人即至被告家中搜索之員警林榮輝於原審證述明確（見一
    審卷第四八頁）。另被告為警所扣得之四包海洛因，分別裝成一三‧六公克及０
    ‧六公克各一包、一‧三公克二包；扣案之安非他命四包則分別裝成三七‧四公
    克二包、一六‧六公克及一八‧二公克各一包，此業據被告於警訊時供承在卷，
    並有查獲之扣案證物照片影本附於警卷可憑（見警卷第一頁背面、第十一頁）。
    而毒品因價格昂貴，一般吸食者購買時，多無法一次購買多量之毒品，因此，一
    般情形，除非係毒品之來源者，否則，一般小盤毒販，其所販賣之毒品應已分裝
    為小包裝，惟被告為警查獲之毒品，其包裝之重量不一，差異甚大，且未分裝成
    重量相同之小包裝，顯與一般小盤之毒品交易習慣不符，自難僅以被告有分裝毒
    品即謂被告有意圖販賣毒品情事。再查，一般人持有毒品，或為供自己吸用，或
    欲轉交他人，或欲販賣圖利，均為可能之事，而大量購入毒品者，或因其吸用量
    大，或因大量購買較為便宜，或因毒品較為欠缺而一次大量購入者，事所常有，
    參以安非他命及海洛因在排除人為破壞因素前提下，如為作特殊保存之處理，在
    一般溫度及濕度環境下，至少可經數年不變質，並無特定之保存期限，若無特殊
    狀況變化，均應可供吸食之用，此有法務部調查局九十年十月十一日（九十）陸
    （一）字第九００六五七二０號函在卷可參（見一審卷第九七頁）。本件被告為
    警所扣得之海洛因四包（合計毛重約十六．八公克）及安非他命四包（合計毛重
    一０九．六公克），其數量雖稍多，然該些海洛因與安非他命數量，並非被告於
    經年均無法吸食完盡，因此，亦不得徒以被告持有上開數量較多之毒品，即遽以
    認定係意圖販賣毒品而購入。
  (4)綜上所述，可見本案尚無有積極證足以證明被告係意圖販賣而販入毒品，為不能
    遽為有罪之認定，而本案不利於被告之證據即被告持有數量較多之毒品與其持有
    具毒品反應之電子秤、無毒品反應之夾鏈袋、壓粉器，衡之一般通常之人，仍難
    認其係意圖販賣而販入毒品，顯未達「須於一般通常之人均不致有所懷疑，而得
    確信其真實」之程度，揆諸前揭判例意旨，原審判決諭知被告無罪，並說明被告
    持有前開第一級毒品及第二級毒犯行部分，因被告供稱前開第一、二級毒品，係
    供其施用之用，其持有之低度行為，應為施用之高度行為吸收，而本件被告施用
    第一級及第二級毒品之行為，則業經臺灣嘉義地方法院以九十年度訴字第四０號
    判決有罪確定在案，認事用法均無不當。
五、檢察官上訴意旨以：(1)被告甲○○有施用第二級毒品習性，經臺灣嘉義地方法院
    八十九年度毒聲字第二三五號裁定入戒治所戒治一年，嗣因符合規定而無繼續戒
    治必要，於八十九年八月十一日起付保護管束，詎被告又施用第二級毒品安非他
    命，經本署觀護人於八十九年八月二十一日採尿送驗，呈安非他命陽性反應，經
    該院以八十九年度毒聲字第一三九二號撤銷停止戒治及付保護管束，令人戒治處
    所施以強制戒治，有該院裁定附卷足憑。(2)被告於八十八年間，將第二級毒品安
    非他命無償轉讓予好友朱欐容，經本署提起公訴，並經臺灣嘉義地方法院八十九
    年度訴字第二○九號判處有期徒刑八月確定，此有判決書一份卷可稽。(3)被告雖
    供陳其有施用第一級及第二級毒品，然查本件查獲之毒品海洛因重十六‧八公克
    ，安非他命高達一○九‧六公克，數量甚多，且均已分裝成四包外，尚有電子磅
    秤一台、夾鏈袋六十個，壓粉器一個扣案，衡情，目前第一級及第二級毒品價格
    昂貴，一般吸食者買購買時，均無法一次購買多量毒品，且一般吸食者，亦無須
    自備電子磅秤或壓粉器，則被告辯稱所購買之毒品均係為自己所施用，顯不可採
    。又本件尚查獲大量分裝袋，設若被告非意圖販賣而購入或意圖販賣而持有毒品
    ，豈有購置大量毒品、電子磅秤及分裝袋之理？(4)被告施用毒品成習，並因積欠
    朱欐容債務無法清償，改以安非他命轉讓朱女施用之前科，衡之社會常情，施用
    毒品者，為應付龐大之購買毒品支出，終究自行購買大量毒品販賣營生或轉讓毒
    品牟利，而販賣毒品者，並不以販入又賣出為必要，只要有意圖販賣而販入即該
    當毒品危害防制條例第四條第二項之罪嫌，本件雖本查獲向被告購買毒品之人，
    然由被告處查獲大批毒品、分裝袋、電子秤及壓粉器，謂無販賣意圖，熟能置信
    ？等由，指摘原判決不當。惟查，上訴意旨第(1)(2)項所述，僅能證明被告有施用
    毒品及轉讓毒品之事實（按轉讓毒品行為人，係無償提供毒品給他人施用，難認
    是牟利行為），並不能以之推定被告有本案之意圖販賣而販入毒品或意圖販賣而
    持有毒品之犯行。上訴意旨第(3)(4)項所述，被告購入之毒品數量，雖較一般小本
    吸食者所購買數量稍多，但以被告吸毒成癮（如其所言一天施用一公克多的海洛
    因、二公克的安非他命），所購入之海洛因僅足施用十天左右、安非他命僅足施
    用五十天左右，被告所購入毒品數量並非鉅大，是其所辯：因有案要去執行，想
    過年後才去執行，但怕被通緝，又因每日吸食毒品量大，一天要吸食一公克多的
    海洛因、二公克的安非他命，且一次大量買進較便宜，所以才會多買來吸食，不
    是要販賣的；扣案之夾鏈袋係為便利外出攜帶吸用，而作為分裝用，夾鏈袋係商
    店整束出售，並非其為販賣而大量購買夾鏈袋；壓粉器是壓水果給其女兒吃的；
    至於電子磅秤是秤買入毒品份量是否有被騙，非為販賣毒品所用等語，尚非全不
    合情理，自不能徒以被告住處被查獲毒品數量稍多，及查獲分裝袋、電子磅秤、
    壓粉器等物，即可推定被告有販賣毒品之犯行。綜上，本件上訴為無理由，應予
    駁回。
據上論結，應依刑事訴訟法第三百六十八條，判決如主文。
本案經檢察官洪泰文到庭執行職務。
中    華    民    國      九十一      年      二      月      二十一    日
                                  臺灣高等法院臺南分院刑事第五庭
                                      審判長法官  鄭    文    肅
                                            法官  陳    珍    如
                                            法官  黃    三    哲
右正本證明與原本無異。
如不服本判決，應於判決送達後十日內向本院提出上訴狀，其未敘述理由者並應於提
出上訴狀後十日內向本院補提理由書（應附繕本)。
                      法院書記官  陳    淑    貞
中    華    民    國      九十一      年      二      月      二十五    日
